【裁判字號】    96,訴,5501
【裁判日期】    970320
【裁判案由】    毒品危害防制條例
【裁判全文】
臺灣高雄地方法院刑事判決              96年度訴字第5501號
公  訴  人  臺灣高雄地方法院檢察署檢察官
被      告  乙○○
上列被告因違反毒品危害防制條例案件，經檢察官提起公訴（96
年度毒偵字第9820號），被告就被訴事實為有罪之陳述，經本院
合議庭裁定由受命法官獨任進行簡式審判程序，本院判決如下：
    主  文
乙○○施用第一級毒品，累犯，處有期徒刑壹年；又施用第二級
毒品，累犯，處有期徒刑陸月。應執行有期徒刑壹年肆月。
    事實及理由
一、犯罪事實：乙○○前於民國88年間因施用毒品，經本院以88
    年度毒聲字第3721號裁定送觀察、勒戒後，認無繼續施用毒
    品之傾向，於88年6 月4 日執行完畢釋放出所。其於上開觀
    察、勒戒執行完畢釋放後5 年內，又於89、91年間再次施用
    毒品，其中91年間該次施用毒品犯行，經本院以91年訴字第
    2557號判處應執行有期徒刑11月確定，經發監執行，於94年
    3 月1 日縮刑期滿執行完畢。詎其仍不知悔改及戒除毒癮，
    復分別基於施用第一、二級毒品之犯意，於96年9 月20日上
    午9 時許，在其位在高雄市楠梓區○○○街117 號住處，以
    將海洛因摻入香菸點火吸食之方式，施用第一級毒品海洛因
    1 次，另於同日上午11時許，同在上開住處，以將甲基安非
    他命置於玻璃管內點火燒烤吸取煙霧之方式，施用第二級毒
    品甲基安非他命1 次。嗣因乙○○另案遭通緝，而於同日晚
    上8 時許，在上址為警查獲，經警徵其同意後採集尿液送驗
    ，結果呈現嗎啡及甲基安非他命陽性反應，而查悉上情。案
    經高雄市政府警察局楠梓分局報請臺灣高雄地方法院檢察署
    檢察官偵查起訴。
二、認定事實所憑之證據：
  (一)被告乙○○於本院審理時之自白（見本院卷第43、51頁）。
  (二)濫用藥物尿液檢體監管紀錄表、高雄市立凱旋醫院96年10月
    8 日濫用藥物尿液檢驗報告各1 份（見警卷第7 、9 頁）。
  (三)刑案資料查註紀錄表、全國施用毒品案件紀錄表、臺灣高雄
    地方法院院內索引卡紀錄表報表、臺灣高等法院被告前案紀
    錄表各1 份。
三、查毒品危害防制條例於92年7 月9 日修正公布，自93年1 月
    9 日施行，其中第20條、第23條將施用毒品之刑事處遇程序
    ，區分為「初犯」及「5 年內再犯」、「5 年後再犯」。依
    其立法理由之說明：「初犯」，經觀察、勒戒或強制戒治後
    ，應為不起訴處分或不付審理之裁定；經觀察、勒戒或強制
    戒治執行完畢釋放後，「5 年內再犯者」，因其再犯率甚高
    ，原實施之觀察、勒戒及強制戒治既已無法收其實效，爰依
    法追訴或裁定交付審理。至於經觀察、勒戒或強制戒治執行
    完畢釋放後，「5 年後再犯」者，前所實施之觀察、勒戒或
    強制戒治已足以遮斷其施用毒品之毒癮，為期自新及協助其
    斷絕毒癮，仍適用「初犯」規定，先經觀察、勒戒或強制戒
    治之程序。從而依修正後之規定，僅限於「初犯」及「5 年
    後再犯」2 種情形，始應先經觀察、勒戒或強制戒治程序。
    倘被告於5 年內已再犯，經依法追訴、處罰，縱其第3 次（
    或第3 次以上）再度施用毒品之時間，在初犯觀察、勒戒或
    強制戒治執行完畢釋放5 年以後，已不合於「5 年後再犯」
    之規定，且因已於「5 年內再犯」，顯見其再犯率甚高，原
    實施觀察、勒戒或強制戒治，已無法收其實效，即應依該條
    例第10條處罰（最高法院95年5 月9 日第7 次刑事庭會議決
    定參照）。經查，被告前於88年間因施用毒品，經本院以88
    年度毒聲字第3721號裁定送觀察、勒戒後，認無繼續施用毒
    品之傾向，於88年6 月4 日執行完畢釋放出所。其於上開觀
    察、勒戒執行完畢釋放後5 年內，又於89、91年間再次施用
    毒品，其中91年間該次施用毒品犯行，經本院以91年訴字第
    2557號判處應執行有期徒刑11月確定，經發監執行，於94年
    3 月1 日縮刑期滿執行完畢等情，有臺灣高雄地方法院院內
    索引卡紀錄表報表、臺灣高等法院被告前案紀錄表各1 份在
    卷可憑。是被告於觀察、勒戒執行完畢釋放後5 年內既曾再
    犯施用毒品犯行，且經法院判處罪刑確定，則被告於96年9
    月20日再犯本件施用第一、二級毒品犯行，即非屬毒品危害
    防制條例第20條第3 項所定「5 年後再犯」之情形，自應依
    法追訴、處罰，合先敘明。
四、按海洛因係毒品危害防制條例第2 條第2 項第1 款所規定之
    第一級毒品，甲基安非他命係同條項第2 款所規定之第二級
    毒品，均不得非法持有、施用。核被告所為，係犯毒品危害
    防制條例第10條第1 項之施用第一級毒品罪及同條第2 項之
    施用第二級毒品罪。其持有第一、二級毒品後進而施用，其
    持有之低度行為，應為施用之高度行為所吸收，不另論罪。
    被告所犯上述施用第一級及第二級毒品2 罪，犯意各別，行
    為互殊，應予分論併罰。查被告前於91年間，因施用毒品案
    件，經本院以91年訴字第2557號判處應執行有期徒刑11月確
    定，經發監執行，於94年3 月1 日縮刑期滿執行完畢，有臺
    灣高等法院被告前案紀錄表1 份在卷可按，其受徒刑之執行
    完畢，5 年以內故意再犯有期徒刑以上之罪，為累犯，依法
    加重其刑（至被告於94年間因施用毒品，經本院以94年度訴
    字第4103號判決所判處應執行有期徒刑1 年2 月，在入監執
    行後，於96年2 月15日假釋出監，後經撤銷假釋，並未於96
    年8 月12日期滿時執行完畢，見本院卷第13、17頁，檢察官
    起訴書認被告上開前案已於96年8 月12日執行完畢，容有誤
    會，併予敘明）。爰審酌被告前有多次違反毒品危害防制條
    例前科，有臺灣高等法院被告前案紀錄表1 份附卷可稽，素
    行非佳，又因施用毒品案件，曾經觀察、勒戒，仍未戒絕毒
    品，再犯本件施用毒品犯行，顯見其無悔改之意，意志不堅
    ，有失政府制定毒品危害防制條例之立法美意，本不宜寬貸
    。惟念其施用毒品乃自戕一己之身體健康，所為尚未害及他
    人，犯後於本院審理時坦承犯行，態度尚佳及其犯罪之動機
    、目的、手段、智識程度、生活狀況等一切情狀，分別量處
    如主文所示之刑，並定其應執行刑，以資懲戒。
據上論斷，應依刑事訴訟法第273 條之1 第1 項、第284 條之1
、第299 條第1 項前段、第310 條之2 、第454 條第1 項，毒品
危害防制條例第10條第1 項、第2 項，刑法第11條前段、第47條
第1 項、第51條第5 款，判決如主文。
本案經檢察官甲○○到庭執行職務。
中    華    民    國    97    年    3     月    20    日
                  鳳山刑事第一庭  法  官  林永村
以上正本證明與原本無異。
如不服本判決，應於判決送達後10日內，向本院提出上訴狀。
中    華    民    國    97    年    3     月    20    日
                                  書記官  李祥銘
附錄本判決論罪科刑法條：
毒品危害防制條例第10條：
施用第一級毒品者，處6月以上5年以下有期徒刑。
施用第二級毒品者，處3年以下有期徒刑。


司法院資訊處製作；財團法人民間司法改革基金會備份。
